【裁判字號】    98,司養聲,372
【裁判日期】    981203
【裁判案由】    終止收養
【裁判全文】
臺灣高雄地方法院民事裁定           98年度司養聲字第372號
聲  請  人  甲○○
上聲請人聲請許可終止收養事件，本院裁定如下：
    主  文
准予終止聲請人甲○○（男，民國○○○年○月○○○日生，身
分證統一編號：Ｚ000000000號）與養父黃秤（已歿）
間之收養關係。
程序費用新臺幣壹仟元由聲請人負擔。
    理  由
一、按在養父母死亡後，民法修正前第1080條第5 項規定僅限於
    養子女不能維持生活而無謀生能力時，始得聲請法院許可終
    止收養，失之過嚴，是為保護養子女之利益，應使其有聲請
    法院許可終止收養之機會（見96年5 月23日修正立法理由一
    ），故於修正後民法第1080條之1 第1 項、第4 項明定：「
    養父母死亡後，養子女得聲請法院許可終止收養。」；「法
    院認終止收養顯失公平者，得不許可之。」又按養父母死亡
    時，養父母與養子女間之婚生親子關係固已消滅，然二者間
    之收養關係並未當然解消，是我國法上定有死後終止收養之
    制度，其目的在於解消養子女與死亡養父母之親屬間之法定
    血親關係，同時為圖回復其本性及回復其與本生父母之法律
    關係。換言之，在法院依法裁定收養終止之前，收養人與被
    收養人間之收養關係仍持續中，是本件即無適用舊法關於終
    止收養要件之餘地，而應逕依修正後民法親屬編之規定予以
    審酌，合先敘明。
二、聲請意旨略以：聲請人甲○○為黃秤（民國前7 年7 月21日
    生，身分證統一編號：Ｚ000000000號）之養子，因養父黃秤
    已於53年11月28日死亡，爰依民法第1080之1 條規定聲請終
    止前開之收養關係等語。
三、經查：(一)聲請人主張之事實，業據其提出聲請人戶籍謄本及
    收養人之除戶謄本等件為證，堪信屬實，並據聲請人到院陳
    述：「（問：事實理由？）事實理由詳如聲請狀所載。我是
    在6 、7 歲左右被收養，當初只是改變姓氏而已，我四歲我
    父親過世，我母親嫁給黃秤。（問：當初何人照顧你？）都
    沒有照顧我，我自己在外面流浪自立更生。（問：養父有無
    其他子女？）只有我一個養子，生父母也只有我一個小孩。
    （問：養父過世之後，你是否有祭拜他？）有，要不然沒人
    祭拜他。（問：是否有意見補充？）我是結婚之後才回去與
    養父黃秤同住，因為他年紀大了。我是想要認祖歸宗改回原
    來的姓氏。」等語（見本院98年11月27日非訟事件筆錄）。
    並經聲請人之配偶乙○到庭陳述：「（問：你是否有見過黃
    秤？）有見過。（你是否有與養父黃秤同住？）有，婚後都
    與黃秤同住。（你是否都未與姓黃之親戚連絡？）對，因為
    都沒有人了。」等語（見上開非訟事件筆錄）。(二)綜上，堪
    認本件聲請人聲請終止收養，應無任何顯失公平之情形，揆
    諸首揭說明，聲請人聲請終止其與養父黃秤間之收養關係，
    於法並無不合，應予准許。
四、依非訟事件法第21條第1 項前段、第24條第1 項，裁定如主
    文。
中    華    民    國    98    年    12    月    3     日
                  家事法庭  司法事務官  宋佳蓁
如不服本裁定，應於裁定送達後10日之不變期間內，向本院提出
抗告狀，並繳納抗告費新臺幣1,000 元。
中    華    民    國    98    年    12    月    3     日
                            書  記  官  李聖章


司法院資訊處製作；財團法人民間司法改革基金會備份。
